【裁判字號】    90,訴,192
【裁判日期】    900330
【裁判案由】    過失致死等
【裁判全文】
臺灣彰化地方法院刑事判決                            九十年度訴字第一九二號
    公  訴  人  臺灣彰化地方法院檢察署檢察官
    被      告  甲○○
    選任辯護人  陳榮昌
右列被告因過失致死等案件，經檢察官提起公訴（八十九年度偵字第九四九三號），
本院判決如左：
    主    文
甲○○從事業務之人，因業務上之過失致人於死，處有期徒刑肆月，如易科罰金，以
佰元折算壹日。緩刑貳年。
    事    實
一、甲○○係元亨工程有限公司負責人，平日經營廠房結構之起重、冷作、電焊工程
    以維生計，於民國八十九年十月間承攬位於彰化縣彰化市○○路一七五巷一二一
    弄五十五號「佳承精工股份有限公司」廠房新建工程，並僱用潘俊傑等人為其工
    作，係從事廠房結構施工業務之人，復為勞工安全衛生法第二條第二項所稱之雇
    主。於八十九年十月十三日下午，潘俊傑在該新建廠房三樓鋼構處（距地面高約
    十公尺）從事鋼構安裝施工時，甲○○本應注意勞工於高度二公尺以上之高處作
    業，致有墬落之虞者，應注意於該處設置安全網等防護措施，以防止勞工因墬落
    而發生意外，又於不適用舖設臨時性構台之鋼構建築物，且未使用施工架而落差
    超過二層樓或七點五公尺以上時，應張設防護網，而當時亦無不能注意之情事，
    竟疏於注意，未於該處施工地點設置前開必要安全衛生設備，致潘俊傑於當日下
    午四時許在該處施工時，因疏未將安全帶扣緊於該施工地點所設置之安全母索上
    ，一時重心不穩而自三樓墬落撞及二樓鋼構，再直接撞及地面，造成潘俊傑顱內
    出血，經送醫急救後，延至同日晚間七時許不治死亡。
二、案經台灣彰化地方法院檢察署檢察官自動檢舉偵查起訴。
    理    由
一、訊據被告甲○○對於右揭並未張設安全網及發生被害人潘俊傑死亡之事實固坦承
    不諱，惟矢口否認有何業務上之過失可指，辯稱：依該施工處所之現實狀況，並
    無從搭設防護網或其他安全設備，本件係因被害人未能將安全帶扣緊於安全母索
    所致，伊於安全措施之設置上並無過失云云。然查：右揭事實，業據證人即同在
    現場工作之張力雄於警訊時證述明確，並有墬落現場照片八張及警繪現場圖一紙
    附卷可稽。而被告未於該施工地點張設防護網，欠缺必要之安全設備，致被害人
    自三樓高度墬落時，先撞及二樓鋼構後，墬落於地面，為該死亡災害發生之間接
    原因等情，復經行政院勞工委員會中區勞動檢查所九十年二月二十三日台九十勞
    中檢營字第四０三一二五一號函所附職業災害檢查報告書一份在卷為憑。是依勞
    動檢查機關現場勘查結果，仍認被告未於該處設置前開安全設備為被害人死亡之
    原因，則被告徒以該處無法張設安全網等語為辯，顯與實情不符，要難憑採。而
    被害人潘俊傑確因跌落導致顱內出血死亡，亦經檢察官督同檢驗員到場相驗屬實
    ，製有勘驗筆錄、驗斷書、相驗屍體證明書附卷可稽。按雇主對於有墬落之虞之
    作業場所，應有符合標準之必要安全衛生設備；且對於高度二公尺以上之高處作
    業，致勞工有墬落之虞者，應使勞工確實使用安全帶、安全帽及其他必要之防護
    具；前項規定經雇主採安全網等措施者，不在此限；又於不適用舖設臨時性構台
    之鋼構建築物，且未使用施工架而落差超過二層樓或七點五公尺以上時，應張設
    防護網，勞工安全衛生法第五條第一項第五款、勞工安全衛生設施規則第二百八
    十一條、營造安全衛生設施標準第一三六條第二款分別定有明文。被告係以從事
    廠房結構施工為其業務之人，並僱用被害人在高度約十公尺之高處施工，理當注
    意前揭勞工安全規定而為必要之安全設置，且依當時情形，並無不能注意之情事
    ，竟疏於注意，未於施工地點設置前開防護設備，致使被害人自高處失足跌落時
    ，毫無任何攔阻保護措施而撞擊地面死亡，被告從事業務行為自有過失。雖被害
    人自己疏未將安全帶扣緊於安全母索上，亦非毫無疏失可指，然究不得以此解免
    被告應負之業務過失致死罪責，是其上開業務過失行為，與被害人所生之死亡結
    果間，仍具有相當之因果關係。本案事證已臻明確，被告犯行至堪認定。
二、核被告甲○○所為，係違反勞工安全衛生法第五條第一項第五款之規定，致發生
    同法第二十八條第二項第一款之職業災害，應依同法第三十一條第一項之罪處斷
    ；另被告係從事廠房結構施工業務之人，因業務上之過失致人於死，核其所為，
    係犯刑法第二百七十六條第二項之業務過失致死罪。被告以一行為觸犯勞工安全
    衛生法第三十一條第一項之罪及刑法第二百七十六條第二項之業務過失致死罪，
    為想像競合犯，應從較重之刑法業務過失致死罪論處。爰審酌被告於本案中之過
  失程度，並於現場已有設置安全帶並要求勞工佩戴安全帽等保護措施，且被害人
    未能確實扣緊安全母索，本身亦有未盡注意之處，又被告於事後已與被害人家屬
    達成民事和解，亦有卷附和解契約書一紙可參，及其智識程度、犯後態度、犯罪
    所生危害等一切情狀，量處如主文所示之刑，併諭知易科罰金之折算標準，以示
    懲儆。末查被告前未曾受有期徒刑以上刑之宣告，有台灣彰化地方法院檢察署刑
    案資料查註紀錄表及台灣高等法院被告全國前案紀錄表在卷可按，其經此教訓，
    當知警惕，應無再犯之虞，本院審酌上情，認主文所宣告之刑，以暫不執行為宜
    ，爰併宣告緩刑二年，以啟自新。
三、又被告為前開犯罪行為後，刑法第四十一條已於九十年一月十日修正公布，經比
    較修正前後之規定，以修正後之新法較有利於被告，爰依刑法第二條第一項前段
    規定，適用修正後之刑法第四十一條第一項前段，而諭知易科罰金之折算標準，
    附此敘明。
據上論斷，應依刑事訴訟法第二百九十九條第一項前段，勞工安全衛生法第三十一條
第一項，刑法第十一條前段、第二條第一項前段、第二百七十六條第二項、第五十五
條、第四十一條第一項前段、第七十四條第一款，罰金罰鍰提高標準條例第一條前段
、第二條，判決如主文。
本件經檢察官詹昭書到庭執行職務。
中        華        民        國    九十  年      三      月    三十    日
                                臺灣彰化地方法院刑事第三庭
                                    法      官   高  文  崇
右正本證明與原本無異。
如不服本判決，應於判決送達後十日內向本院提出上訴狀( 須附繕本 )。
告訴人或被害人對於判決如有不服具備理由請求檢察官上訴者，其上訴期間之計算係
以檢察官收受判決正本之日期為準。
                                    法院書記官   楊  筱  惠
中        華        民        國    九十  年      四      月     二     日
刑法第二百七十六條
因過失致人於死者，處二年以下有期徒刑、拘役或二千元以下罰金。
從事業務之人，因業務上之過失犯前項之罪者，處五年以下有期徒刑或拘役，得併科
三千元以下罰金。
勞工安全衛生法第三十一條
違反第五條第一項或第八條第一項之規定，致發生第二十八條第二項第一款之職業災
害者，處三年以下有期徒刑、拘役或科或併科新臺幣十五萬元以下罰金。
法人犯前項之罪者，除處罰其負責人外，對該法人亦科以前項之罰金。


司法院資訊處製作；財團法人民間司法改革基金會備份。
